臺灣臺南地方法院交通事件裁定　　　　 96年度交聲字第133號
原處分機關　交通部公路總局嘉義區監理所臺南監理站
異議人即受
處分人　　　甲○○
上列受處分人因違反道路交通管理處罰條例案件，對於交通部公
路總局嘉義區監理所臺南監理站民國96年1月18日所為之裁決處
分（處分案號：嘉監南字第裁74-Z00000000號）聲明異議，本院
裁定如下：
    主  文
異議駁回。
    理  由
一、原處分意旨略以：異議人即受處分人甲○○（下稱異議人）
    駕駛執照已逾有效期間，仍於民國95年12月3日上午10時48
    分許，駕駛其所有之2M-5819號自用小客車，行經每小時限
    速100公里之國道1號高速公路北上273公里處時，經雷射槍
    測定行速119公里，超速19公里。內政部警政署國道公路警
    察局第四警察隊員警（下稱舉發機關）攔停後當場製單舉發
    ，嗣原處分機關即交通部公路總局嘉義區監理所臺南監理站
    ，以異議人之違規事實明確，乃依道路交通管理處罰條例（
    下稱處罰條例）第22條第1項第7款、第33條第1項第1款及第
    63條第1項之規定，裁處異議人新台幣（下同）4800元，並
    記違規點數1點等語。
二、本件異議意旨略以：異議人經警舉發違規當天是星期天，國
    道一號車流量甚大，異議人駕車行經遭舉發地點時，是在內
    側車道行駛，當時前有2、3部車，右側車道也有2、3部車，
    異議人所駕車輛是在內側最後1部，員警稱於502公尺前目測
    發現超速，而予以鎖定，異議人認為502公尺外之距離就被
    發現超速，且是最後一部車，是如何被鎖定，有點離譜，且
    是在前方及右方車輛全走完之後，才將最後一輛攔查，員警
    心態可議。異議人當時並未超速，請員警提出照片佐證，否
    則難令異議人心服，為此聲明異議等語。
三、按汽車駕駛人，駕駛執照逾有效期間仍駕車者，處罰鍰1800
    元以上3600元以下罰鍰；汽車行駛於高速公路、快速公路或
    設站管制之道路，不遵使用限制、禁止、行車管制及管理事
    項之管制規則而有行車速度超過規定之最高速限行為，處汽
    車駕駛人3000元以上6000元以下罰鍰，並記違規點數1點，
    處罰條例第22條第1項第7款、第33條第1項第1款及第63條第
    1項第1款，分別定有明文。
四、本院審酌：
  (一)異議人於95年12月3日上午10時48分許，駕駛執照已逾有效
    期間仍駕駛前揭2M-5819號自用小客車，行經國道1號高速公
    路北上273公里處時，經舉發機關以「駕照逾期及速限100公
    里，經雷達槍測定行速為119公里，超速19公里」為由，予
    以製單舉發，嗣原處分機關以異議人之違規事實明確，乃依
    處罰條例第22條第1項第7款、第33條第1項第1款及第63條第
    1項之規定，裁處異議人罰鍰4800元，並記違規點數1點乙節
    ，有：
    原處分機關嘉監南字第裁74-Z00000000號裁決書。
    舉發機關公警局交字第Z00000000號舉發違反道路交通管
      理事件通知單。
    原處分機關汽車駕駛人螢幕列印表。
    等件為證，且為異議人所不否認，此部分事實當可認定。
  (二)證人即舉發員警陳正書於本院調查中證稱：本件是我舉發的
    我們以雷射槍為取締方式，我們測得車輛超速後，才攔停舉
    發。因為雷射槍是單點鎖定，所以雷射槍測得的車輛不會有
    誤，舉發當天，我不是持雷射槍之人，我是舉發的人。當天
    持雷射槍的人是林天國，測得超速的當時，林天國因為看不
    到車號，所以他告訴我違規車輛的車種、車型、顏色等資料
    ，我們於行進間攔停車輛。我們是指揮棒攔車的時候才看到
    違規車輛的車號我們沒有誤認的可能。攔停過程中違規車輛
    的前後是否有其它的車子，我沒有印象，但是我們攔停只是
    鎖定一輛車子等語 (見本院卷第16、17頁)。明確證述異議
    人車輛之違規情節，並證述沒有攔錯車輛之事實。參以證人
    乙○○○○與異議人間，不僅未有任何怨隙，且係毫不相識
    之人，衡情證人應無設詞攀誣，或是虛構違規事實以陷害異
    議人之理。且參以前揭證言應無誤看或誤為判斷之可能。何
    況警員執行公務時，本身即受有行政懲處責任之監督，且其
    到庭具結作證，更係以刑事責任擔保其證言之真實性，故證
    人乙○○○○之上開證述內容，以及其所記錄舉發之本件違
    規事實，經核應無不可採信之處。因之，異議人於前述時、
    地，駕駛上開車輛之違規行為，應可認定。其次，交通勤務
    警察或依法令執行交通稽查任務人員，開單舉發違反道路交
    通管理處罰條例所列之違規事實，經公路主管機關或警察機
    關所為之裁決處罰，本質上為行政處分，係公務員基於職務
    上權力，依法就特定之具體事件所為具公法上效果之單方行
    政行為。而根據公務員為公法上行為具有公信力之原則，立
    法者乃於道路交通管理處罰條例法規中制訂相關規定，使交
    通勤務警察或依法令執行交通稽查任務人員，在特殊情形下
    ，當場不能或不宜攔截製單舉發時，得當機處置而就違規適
    時予以逕行舉發（參見道路交通管理處罰條例第7條之2之規
    定），以達成維護交通秩序安全及公共安全之行政目的。反
    之，若謂公務員一切行政行為，均需預留客觀證據以證明其
    所認定之事實為真實，則國家行政勢必受到相當程度之阻礙
    ，而且相關行政目的亦難以順利達成，故刑事訴訟法中就犯
    罪證據有關之規定，與屬於行政秩序罰之交通違規裁罰本旨
    不相符合之部分，自不在得以準用之列。從而，交通違規行
    政爭訟之舉證責任原理，應非如刑事案件中，必須超越任何
    合理懷疑，始可為有罪判決之嚴格證明程度，而係應與民事
    訴訟之舉證責任原理相類似，亦即，基本上應就行政機關與
    人民所各自主張有利於己之事實，分配其應盡之舉證責任，
    而非逕予適用刑事訴訟上之「無罪推定」原則，此觀諸行政
    訴訟法第136條，規定行政訴訟程序準用民事訴訟法第277條
    舉證責任分配原則之立法意旨，即可明瞭。故就本件違規事
    實之發生過程而言，並無任何如相片、錄影等直接物證可供
    參考，然因前述證人乙○○○○已就本件違規情節證述明確
    ，且其所為之上開證述內容，經核亦無不可採信之處，而交
    通勤務警員本身之親自見聞，即係交通違規事件之相關事證
    之一，如能確認執勤警員並無誤看或誤為判斷之情形時，則
    該執勤警員之證詞內容及其所舉發之違規情節，當可作為交
    通違規事實之認定基礎，並非必須另有其他直接且客觀之證
    據存在，始得以確認違規事實。此外，異議人亦未能提供相
    關事證，以供本院判斷其所辯稱之情節，且其亦未就執勤警
    員之舉發有誤，提出合理事證以供調查，本院又核無任何其
    他相關事證，足資證明執勤警員確有捏造事實違法取締之情
    事，故證人乙○○○○本其維護交通秩序及行車安全等職責
    所為之本件交通違規舉發，自應予以採信。
  (三)再舉發機關所使用之雷射槍槍號為UX009039號，於舉發本件
    違規前之95年8月16日經台灣光學有限公司進行校正檢查可
    以正常使用，有該公司出具之檢驗報告1紙足稽 (見本院卷
    第60至69頁)。又該檢驗日期為95年8月16日距舉發當日95年
    12月3日，僅3月餘，本院認為舉發當日該雷射槍仍處於可以
    正常使用之狀況無疑。
  (四)異議人雖又辯稱：舉發員警於502公尺外之距離鎖定異議人
    車輛過於離譜云云。然查：國道1號高速公路路面寬廣道路
    筆直，員警之視距本就良好，且以當地之最高限速每小時為
    100公里計算，自員警鎖定異議人車輛至異議人車輛行駛至
    舉發員警處，僅需約18秒之時間 (計算式如下)
    最高限速每小時為100公里x每公里為1000公尺=每小時行
      進100000公尺。
    每小時行進100000公尺/每小時有3600秒=每秒行進27.7公
      尺。
    鎖定距離502公尺/每秒行進27.7公尺=18.1秒
    18秒之時間轉瞬即過，就員警攔停異議人之車輛所需之時間
    而言，本院認為尚屬合理，如距離再縮短，員警所需之反應
    時間恐將不足。況異議人當時之車速又高於最高限速，員警
    所得反應之時間本就少於上述之18秒。故異議人辯稱員警於
    502公尺外之距離鎖定異議人之車輛甚為離譜云云，不足採
    信。
  (五)綜上所述，足認異議人所辯無非違規後卸責之詞而不足採，
    本件事證已甚明確，原處分機關依法處罰尚非無據。
  (六)異議人前述違規事實，係違反處罰條例第22條第1項第7款、
    第33條第1項第1款之規定，已如前述。揆諸上開說明，原處
    分機關據此引用前開法條第22條第1項第7款、第33條第1項
    第1款、第63條第1項，裁處異議人4800元，並記違規點數1
    點於法尚無違誤。
五、綜上所述，異議人駕駛執照已逾有效期限仍於前述時、地，
    駕駛自小客車行駛於高速公路，而有行車速度超過規定最高
    速限之違規事實既可認定，足認異議人異議內容，並無理由
    ，即應予駁回。
六、據上論斷，應依道路交通案件處理辦法第19條，裁定如主文
    。
中　　華　　民　　國　　96　　年　　8　　月　　30　　日
　　　　　　　　　　　　　交通法庭法　官　蔡直青
以上正本證明與原本無異。
如不服本裁定，應於收受送達後5日內向本院提出抗告狀。（應
附繕本）
　　　　　　　　　　　　　　　　　書記官  劉鴻瑛
中　　華　　民　　國　　96　　年　　9 　　月　　3 　　日
